臺灣臺北地方法院民事判決
109年度訴字第8343號
原      告  平廷實業有限公司

法定代理人  李蜀平  
訴訟代理人  陳嘉慧  
            謝天仁律師
複  代理人  陳建至律師
被      告  回春堂製藥廠股份有限公司

法定代理人  吳鎮宇  
訴訟代理人  洪戩穀律師
上列當事人間請求損害賠償事件，本院於民國110年11月8日言詞
辯論終結，判決如下：
    主  文
被告應給付原告新臺幣貳拾壹萬陸仟肆佰陸拾捌元，及自民國一
一０年四月二十七日起至清償日止，按年息百分之五計算之利息
。
原告其餘之訴駁回。
訴訟費用由被告負擔五分之二，餘由原告負擔。
本判決第一項得假執行。但被告如以新臺幣貳拾壹萬陸仟肆佰陸
拾捌元為原告預供擔保，得免為假執行。
原告其餘假執行之聲請駁回。 　
    事實及理由
壹、程序部分：
一、按當事人得以合意定第一審管轄法院，但以關於由一定法律
    關係而生之訴訟為限；前項合意，應以文書證之，民事訴訟
    法第24條定有明文。查依兩造間簽立經銷代理合約書（下稱
    系爭合約）第12條約定關於合約之爭論以本院為第一審管轄
    法院（卷第21頁），本院自有管轄權。
二、按訴狀送達後，原告不得將原訴變更或追加他訴。但擴張或
    減縮應受判決事項之聲明者，不在此限，民事訴訟法第255
    條第1項第3款定有明文。查原告起訴時聲明：㈠被告應給付
    原告新臺幣(下同)52萬5,572元，及自起訴狀繕本送達翌日
    起至清償日止，按年息5％計算之利息（卷第13頁）；嗣於民
    國110年8月19日言詞辯論期日更正聲明：被告應給付原告52
    萬7,828元，及自110年4月27日起至清償日止，按年息5％計
    算之利息（卷第291頁），係擴張應受判決事項之聲明，核
    與前揭規定相符，應予准許。　　
貳、實體部分：　　
一、原告主張：兩造於105年9月1日簽訂系爭合約，約定由原告
    自105年9月1日起至108年5月31日止獨家銷售由被告生產製
    造之捨咳顆粒Sheco Granules 8mg/gram(下稱系爭藥品)。
    依系爭合約第7條後段約定：藥品外包裝須註明經銷商為乙
    方（即原告）及註明乙方地址電話等語，惟原告於收到系爭
    藥品時發現應印刷「總經銷：平廷實業有限公司」之外包裝
    ，竟遭被告錯誤印刷為「經銷：平延實業有限公司」，經原
    告於107年10月30日、107年11月8日以電子郵件、108年2月2
    0日以存證信函通知被告系爭藥品之外包裝印刷錯誤並要求
    退換貨，被告仍置之不理，致原告因經銷商名稱錯誤而無法
    將系爭藥品出貨給醫院驗收，被告遲至108年8月13日始收回
    印刷錯誤之系爭藥品，原告須額外支付自107年10月30日至1
    08年8月11日止放置系爭藥品在嘉里醫藥物流股份有限公司(
    下稱嘉里公司)倉儲倉租費35,910元、棧板租賃費1,710元、
    108年8月12日出貨理貨費1,670元，原告受有營業損失48萬7
    ,238元（計算式：錯誤印刷之系爭藥品共1538盒×300包×每
    包4.8元×108年西藥批發同業利潤標準毛利率22％=48萬7,238
    元)；另原告於107年7月17日接獲彰化基督教醫院向衛生福
    利部食品藥物管理署通報系爭藥品為不良品，原告為維護病
    人權益，停止出貨並將該批藥品退回被告，致支出運費1,30
    0元。系爭藥品之外包裝印刷錯誤係可歸責於被告之不完全
    給付，爰依民法第227條、第231條第1項請求損害賠償等語
    ，並聲明：㈠被告應給付原告52萬7,828元，及自110年4月27
    日起至清償日止，按年息百分之5計算之利息。㈡願供擔保請
    准宣告假執行。
二、被告則以：被告並未授權原告獨家經銷系爭藥品，原告主張
    系爭藥品外包裝須註明「總經銷」等語，並非實在，且依系
    爭合約第7條後段約定：「藥品外包裝須註明經銷商為乙方(
    即原告)以及註明乙方地址電話」等語，可見系爭合約並無
    約定系爭藥品外包裝須記載原告為總經銷。原告雖提出漢銘
    醫院於108年5月28日寄發無法驗收系爭藥品之電子郵件，然
    該內容未具體指明系爭藥品之外包裝究竟何標示與原定不符
    而無法驗收，原告並未舉證系爭藥品外包裝印刷錯誤致無法
    將系爭藥品出貨給醫院驗收，縱系爭藥品之外包裝印刷確非
    正確標示情況，然顯不涉及藥品品質及用藥安全，醫院應無
    拒收之理。原告所提嘉里公司自107年10月至108年8月每月
    請款總表，不足以證明原告租用嘉里公司儲放系爭藥品之倉
    儲費用。又原告每年能銷售多少總量之系爭藥品完全取決於
    醫院需求而非原告之銷售能力，原告依108年西藥批發同業
    利潤標準毛利率22％請求被告賠償營業損失487,238元，非具
    有客觀確定之所失利益，並無理由。另系爭合約並無約定退
    貨時運費須由被告負擔，原告請求支出運費損害1,300元應
    無理由等語，資為抗辯，並聲明：㈠原告之訴駁回；㈡願供擔
    保請准宣告免為假執行。
三、得心證之理由：　　
　　查兩造於105年9月1日簽訂系爭合約，約定由原告自105年9
    月1日起至108年5月31日銷售由被告生產製造之系爭藥品；
    系爭合約第7條後段約定：「藥品外包裝須註明經銷商為乙
    方(即原告)以及註明乙方地址電話」等語，有系爭合約（卷
    第219-221頁）為憑，復為兩造不爭執，應堪認屬實。至於
    原告主張系爭藥品因外盒印刷錯誤，致原告無法將系爭藥品
    出貨給醫院而受有前揭損害，為被告否認，並以前詞置辯，
    茲論述如下：
　㈠系爭藥品外包裝盒確係存有印刷錯誤之情事：
　⒈按因可歸責於債務人之事由，致為不完全給付者，債權人得
    依關於給付遲延或給付不能之規定行使其權利。因不完全給
    付而生前項以外之損害者，債權人並得請求賠償，民法第
　　227條定有明文。按民法第227條所謂之不完全給付，係指債
    務人向債權人或其他有受領權人提出之給付，不符合債務本
    旨而言，其型態有瑕疵給付及加害給付兩種（最高法院101 
    年度臺上字第1159號判決意旨參照）。於債之關係中，債務
    人之給付義務包括主給付義務與從給付義務在內。從給付義
    務之違反，若致主給付義務無法依債之本旨履行，即構成不
    完全給付，債權人自得請求債務人賠償損害（最高法院95 
    年度臺上字第804號判決意旨參照）。又按契約成立生效後
    ，債務人除負有給付義務（包括主給付義務與從給付義務）
    外，尚有附隨義務。所謂附隨義務，乃為履行給付義務或保
    護當事人人身或財產上利益，於契約發展過程基於誠信原則
    而生之義務，包括協力義務以輔助實現債權人之給付利益。
    倘債務人未盡此項義務，債權人得依民法第227條不完全給
    付之規定行使其權利（最高法院98年度臺上字第78號判決意
    旨參照）。
　⒉查系爭合約第2條前段約定：甲方（即被告）負責藥品之製造
    ，交貨地點為回春堂製藥廠股份有限公司（桃園市○○區○○里
    ○鄰○○0號）；系爭合約第3條約定：乙方（即原告）應於每
    年9月向甲方（即被告）提出次年度藥品訂購計畫、出貨頻
    率、批量及交貨需注意細節，以供甲方作為製造排程之參考
    。乙方因經銷區域及場所有營業活動之需要，須提前交貨、
    增加交貨數量或減少交貨數量時，應至少於3個月前通知甲
    方；系爭合約第5條前段約定：甲方（即被告）銷售給乙方
    （即原告）之藥品有不良情事發生時，甲方應就銷售乙方之
    不良藥品數量如數退換乙方等語（卷第219頁），足見依系
    爭合約被告之主給付義務為製造系爭藥品並依原告通知如期
    交付系爭藥品予原告。又查系爭合約第7條後段約定：藥品
    外包裝須註明經銷商為乙方（即原告）及註明乙方地址電話
    等語（卷第220頁），而原告之公司名稱為「平『廷』實業有
    限公司」，為系爭合約上立合約書人欄位記載明確。惟被告
    生產製造系爭藥品外包裝盒印刷「經銷：平『延』實業有限公
    司」之情，此有系爭藥品外包裝盒照片（卷第183頁）可參
    ，復為被告無爭執，堪認被告生產製造之系爭藥品外包裝盒
    確有將原告公司名稱錯誤印刷為「平『延』實業有限公司」之
    情形。又漢銘醫院於108年5月28日寄送原告之電子郵件記載
    ：依本院驗收作業規定，包裝標示與原定若不符，則無法驗
    收，請貴公司盡速處理包裝不符問題，以利供貨正常等語，
    有108年5月28日之電子郵件（卷第45頁）為憑，堪認被告生
    產製造之系爭藥品外包裝盒有將原告公司名稱印刷錯誤，致
    包裝標示與原定不符而無法經漢銘醫院驗收，核屬從給付義
    務之違反而致主給付義務無法依債之本旨履行，揆諸前揭說
    明，原告自得依民法第227條規定請求被告賠償損害。
　㈡原告請求被告賠償倉租費、棧板租賃費、出庫理貨費部分，
    為有理由：
　  原告主張系爭藥品外包裝印刷錯誤，致原告無法出貨予漢銘
    醫院驗收，原告於107年10月30日即以電子郵件通知被告要
    求退換貨，被告遲至108年8月13日始收回系爭藥品，此段期
    間倉租費用為每儲位21元/板/日，而系爭藥品儲放6大棧板
    ，共35,910元(計算式：285×21×6＝35,910)，棧板租賃費用
    為每板1元/板/日，而系爭藥品儲放6大棧板，共1,710元(計
    算式：285×1×6＝1,710)，另將系爭藥品置出入倉庫而生之出
    庫理貨費用為整箱出16元/箱；需理貨38元/箱，系爭藥品其
    中102箱為整箱出，另1箱未滿需理貨，原告共支出出庫理貨
    費用1,670元(計算式：102×16＋1×38＝1,670)，業據提出原告
    與嘉里公司間之倉儲合約書及附件物流費用報價書(本院卷
    第139-146頁)、107年10月份至108年8月份嘉里公司每月請
    款總表及其發票(卷第187-218頁、第265-273頁)為憑，堪信
    該等費用為原告因被告不完全給付所生損害，原告此部分請
    求，核屬有據。
  ㈢原告請求被告賠償運費部分：
　　查原告主張於107年7月17日接獲彰化基督教醫院向衛生福利
    部食品藥物管理署通報被告所提供之系爭藥品為不良藥品，
    業據提出107年7月17日通報案號為DZ000000000號電子郵件
    （卷第210頁）為證，固堪認屬實。惟原告主張其將該藥品
    退回被告衍生運費1,300元，業經被告否認，而原告未提出
    證據以實其說，此部分請求尚難認有據。
  ㈣原告請求被告賠償營業損失部分：
  ⒈按損害賠償，除法律另有規定或契約另有訂定外，應以填補
    債權人所受損害及所失利益為限。依通常情形，或依已定之
    計劃、設備或其他特別情事，可得預期之利益，視為所失利
    益，民法第216條定有明文。次按當事人已證明受有損害而
    不能證明其數額或證明顯有重大困難者，法院應審酌一切情
    況，依所得心證定其數額，民事訴訟法第222 條第2 項定有
    明文，其立法理由為損害賠償之訴，原告已證明受有損害，
    有客觀上不能證明其數額或證明顯有重大困難之情事時，如
    仍強令原告舉證證明損害數額，非惟過苛，亦不符訴訟經濟
    之原則，爰增訂第2 項，規定此種情形，法院應審酌一切情
    況，依所得心證定其數額，以求公平。
  ⒉查西藥批發業於108年度同業利潤標準淨利率為8％之情，有10
    8年度營利事業各業所得額暨同業利潤標準表（卷第63頁）
    可參，本院審酌依所得稅法第79條、第83條、所得稅法施行
    細則第73條規定，同業利潤標準為稅務機關依社會經濟情狀
    擬定報請財政部備查，作為營利事業之同業利潤為課徵或補
    徵稅收之依據，堪認以之為評估特定業別利潤客觀標準尚屬
    合理。查外包裝盒印刷錯誤之系爭藥品共1,538盒、每盒300
    包、每包健保價格為4.8元，有衛生福利部中央健康保險署
    健保用藥品項查詢資料（卷第47頁）為憑，而原告107年銷
    售系爭藥品總量為9,166盒，每月銷售量約73盒，業據原告
    提出107年度銷售明細(卷第49-61頁)為證，堪認原告依通常
    情形於108年度應有將外包裝盒印刷錯誤之系爭藥品均銷售
    完畢之銷售能力。揆諸前揭規定及說明，原告請求被告賠償
    營業利益損失17萬7,178元(計算式：1,538×300×4.8×8％＝17
    萬7,178，元以下4捨5入）範圍內為有理由，應予准許。逾
    此範圍，則無理由，應予駁回。
　㈤綜上所述，原告依民法第227條、第231條第1項規定，請求被
    告給付21萬6,468元（計算式：35,910＋1,710＋1,670＋
　　17萬7,178＝21萬6,468），及自民事準備書（二）暨變更訴
    之聲明狀繕本送達被告翌日即110年4月27日起至清償日止，
    按年息5％計算利息範圍，為有理由，應予准許。逾此範圍請
    求，則無理由，應予駁回。　
四、原告陳明願供擔保聲請宣告假執行，關於其勝訴部分，因本
    判決所命給付原告之金額未逾50萬元，依民事訴訟法第389 
    條第1項第5款規定，本院應依職權宣告假執行，並依民事訴
    訟法第392條第2項規定，依聲請為被告預供擔保，得免為假
    執行之宣告。至原告敗訴部分，假執行之聲請即失其附麗，
    應併予駁回。
五、本件事證已臻明確，兩造其餘攻擊防禦方法及證據，經本院
    斟酌後，核與判決結果不生影響，爰不另論述，併此敘明。
六、訴訟費用負擔之依據：民事訴訟法第79條。 　　
中　　華　　民　　國　　110 　年　　11　　月　　29　　日
                  民事第四庭    法　官　姚水文
以上正本係照原本作成。
如對本判決上訴，須於判決送達後20日內向本院提出上訴狀。如
委任律師提起上訴者，應一併繳納上訴審裁判費。　　　　　　
中　　華　　民　　國　　110 　年　　11　　月　　29　　日
                                書記官  吳華瑋